【裁判字號】    90,台上,5983
【裁判日期】    900927
【裁判案由】    搶奪
【裁判全文】
最高法院刑事判決                                九十年度台上字第五九八三號
    上  訴  人  甲○○
右上訴人因搶奪案件，不服台灣高等法院台南分院中華民國八十八年八月十一日第二
審更審判決（八十八年度上更(一)字第一六三號，起訴案號：台灣台南地方法院檢察署
八十五年度偵字第一一二五四號），提起上訴，本院判決如左：
    主  文
上訴駁回。
    理  由
按刑事訴訟法第三百七十七條規定，上訴於第三審法院，非以判決違背法令為理由，
不得為之。是提起第三審上訴，應以原判決違背法令為理由，係屬法定要件。如果上
訴理由狀並未依據卷內訴訟資料，具體指摘原判決不適用何種法則或如何適用不當，
或所指摘原判決違法情事，顯與法律規定得為第三審上訴理由之違法情形，不相適合
時，均應認其上訴為違背法律上之程式，予以駁回。本件上訴人甲○○上訴意旨略稱
：(一)、被害人吳坪陵於首次警訊時稱：歹徒騎黑色或深色機車，年約三十歲，穿Ｔ恤
、長褲，因天色還很暗，沒有看清楚等語。其既稱天色很暗，沒看清楚機車及衣服顏
色，如何能看清歹徒容貌﹖況上訴人為民國五十二年生，本案發生時為三十三歲，與
吳坪陵所述歹徒為三十歲不符，足證吳坪陵指認上訴人為歹徒係錯誤。(二)、永康派出
所於案發當日向永康市○○路四七二號統一超商調取錄影帶，並請吳坪陵指認影像中
之人是否向其行搶者，吳坪陵堅稱是，惟其嗣於第二次警訊時卻改口稱警方播放案發
當日之錄影帶內之男子並非向其行搶之人，其前後供述反反覆覆，故其陳述是否可採
，已屬疑問。且案發當日，人之記憶最新，吳坪陵既稱歹徒尾隨其後進入統一超商，
若上訴人當日未進入該統一超商，即非本案歹徒，乃原審未調取該統一超商之錄影帶
查證，自有未盡職權調查之違法。(三)、吳坪陵於警局之初次訊問時，既稱當時天色還
很暗，行搶之人所穿之Ｔ恤及長褲均無法看清其顏色，且就歹徒所騎機車顏色到底為
黑色抑或深色既不敢確定，但依其於警局復訊時所證，其又如何能看清歹徒之拖鞋顏
色及膚色﹖又如何看清歹徒之臉型及頭髮﹖又如何能斷定上訴人所騎用之機車即為其
被搶時之機車﹖足見吳坪陵之供述與常理有違。況上訴人若係穿拖鞋搶奪吳坪陵財物
，則上訴人當不敢穿同一拖鞋被指認。故吳坪陵之證詞不宜採為認定上訴人犯罪之依
據云云。
惟查：(一)、原判決撤銷第一審諭知上訴人無罪之判決，改判論處上訴人以意圖為自己
不法之所有，而搶奪他人之動產罪刑，已依據卷證資料詳其所憑之證據及認定之理
由。而以上訴人否認犯罪，辯稱：伊未搶吳坪陵的皮包，當時伊在家睡覺，是吳坪陵
認錯人等語，乃卸責之詞，不可採信，於理由詳加說明及指駁。經核所為論，均與
卷內證據資料相符，從形式上觀察，並無認定事實不依證據或有何採證違背經驗法則
、論理法則等違法情形存在。(二)、原判決理由已說明吳坪陵雖於八十五年八月十三日
警訊時，曾指述永康市○○路四七二號統一超商之錄影帶內之一位不詳姓名者，為搶
奪其皮包之人，但據吳坪陵嗣於原審審理時供稱：伊當時是太害怕、太緊張了，才會
以為歹徒是尾隨伊至超商之人，而在第一次看錄影帶時，指認在該超商之人行搶，但
後來看其穿的衣服及機車與歹徒不一樣，鞋子也不對，才知道指認錯了等語，且承辦
本案之警員許頌靄亦證稱：「因被害人說超商錄影帶中的人，不是行搶之人，我們就
去找轄區內有妨害風化前科人的口卡片給被害人看，被害人看了，就指出被告很像，
並提及是騎山葉黑色重型機車」、「我們去被告家指認時，……被告回來，當時被害
人就說是」等語，因認吳坪陵於八十五年八月十三日警訊時所為前開指述，應係指認
錯誤，要難作為上訴人有利之證據等情（見原判決第三頁第十四行以下）。是原審未
再調取該統一超商於案發日之錄影帶查證該錄影帶內有無上訴人在內，於原判決結果
顯然無影響，依刑事訴訟法第三百八十條規定，自不得資為提起第三審上訴之適法理
由。(三)、事實之認定與證據之取捨，乃事實審法院之職權，而原判決對事實之認定及
證據之取捨，並不違背經驗法則與論理法則，已如前述，上訴意旨，徒憑己見，就屬
原審採證認事職權之適法行使，任意指摘為違法，亦與法律規定得為第三審上訴理由
之違法情形，不相適合。其上訴違背法律上之程式，應予駁回。
據上論結，應依刑事訴訟法第三百九十五條前段，判決如主文。
中      華      民      國     九十     年      九      月    二十七    日
                              最高法院刑事第十庭
                                  審判長法官  陳  炳  煌
                                        法官  陳  正  庸
                                        法官  韓  金  秀
                                        法官  吳  信  銘
                                        法官  徐  文  亮
      右正本證明與原本無異
                                              書  記  官
中      華      民      國     九十     年      十      月      四      日


司法院資訊處製作；財團法人民間司法改革基金會備份。
